【裁判字號】    98,司繼,2427
【裁判日期】    980921
【裁判案由】    拋棄繼承權
【裁判全文】
臺灣高雄地方法院民事裁定            98年度司繼字第2427號
聲  明  人  丙○○
            丁○○
            戊○○
            甲○○
                      樓
            乙○○
上聲明人聲明拋棄被繼承人己○○○繼承權事件，本院裁定如下
：
    主  文
聲明駁回。
程序費用新臺幣壹仟元由聲明人負擔。
    理    由
一、按繼承在民國96年12月14日修正施行前開始，且未逾修正施
    行前為拋棄繼承之法定期間者，自修正施行之日起，適用修
    正後拋棄繼承之規定，民法繼承編施行法第1 條之1 第1 項
    定有明文。次按，繼承人得拋棄其繼承權；前項拋棄，應於
    知悉其得繼承之時起二個月內以書面向法院為之，為修正前
    民法第1174條第1 項、第2 項前段所明文規定。復按，繼承
    在民法繼承編中華民國98年5 月22日修正施行前開始，繼承
    人因不可歸責於己之事由或未同居共財者，於繼承開始時無
    法知悉繼承債務之存在，致未能於修正施行前之法定期間為
    限定或拋棄繼承，且由其繼續履行繼承債務顯失公平者，於
    修正施行後，以所得遺產為限，負清償責任，此為民法繼承
    編施行法第1 條之3 第4 項所明文。
二、本件聲請意旨略以：被繼承人己○○○（女，民國○○年○ 月
    ○○日生，身分證統一編號：Ｚ000000000號，生前最後住所：
    高雄縣美濃鎮○○路26號）於96年9 月1 日死亡，聲明人丙
    ○○、丁○○、戊○○、甲○○、乙○○為被繼承人之子女
    ，於98年2 月4 日收到本院民事執行處之通知，始知悉繼承
    被繼承人之債務，爰依法向法院為拋棄繼承權之聲明等語。
三、(一)查被繼承人己○○○於96年9 月1 日死亡，聲明人為被繼
    承人之子女等情，固業據聲明人提出繼承系統表為證，並經
    本院查詢被繼承人己○○○之除戶資料、聲明人之戶籍資料
    附卷可憑，堪信為真實。惟查，聲明人於被繼承人在96年9
    月1 日死亡當日即已知悉其死亡，業經聲明人到庭陳述可據
    （見本院98年9 月11日非訟事件筆錄），揆諸首揭規定，應
    無民法繼承編施行法第1 之1 條規定之適用，聲明人自應於
    知悉其得繼承之時起2 個月內以書面向法院為拋棄繼承之聲
    明，合先敘明。(二)然聲明人至98年7 月21日始具狀向本院聲
    明拋棄繼承權，有本院收狀章足稽，本件聲明顯已逾2 個月
    之期限，揆諸首揭規定，聲明人之聲明，於法即有未合，應
    予駁回。(三)至聲明人有無民法繼承編施行法第1 條之3 第4
    項所定之情事，因本院僅就拋棄繼承之聲明為形式上審查是
    否符合非訟事件之程序要件，是以關於實體上之爭執，應循
    民事訴訟程序解決，尚非於本件程序中所得審究，附此敘明
    。
四、依非訟事件法第21條第1 項前段、第23條、第24條第1 項，
    民事訴訟法第85條第1 項，裁定如主文。
中    華    民    國    98    年     9    月    21    日
                  家事法庭  司法事務官    宋佳蓁
如對本裁定抗告，須於裁定送達後10日之不變期間內，向本院提
出抗告狀，並繳納抗告費新臺幣1,000 元。
中    華    民    國    98    年     9    月    21    日
                                書記官    李聖章


司法院資訊處製作；財團法人民間司法改革基金會備份。
